臺灣屏東地方法院民事裁定　　　 110年度消債職聲免字第37號
聲　請　人
即 債務 人　劉穎叡　


代　理　人　林易玫律師
相　對　人
即 債權 人　兆豐國際商業銀行股份有限公司

法定代理人　張兆順　
代　理　人　林勵之　
相　對　人
即 債權 人　國泰世華商業銀行股份有限公司


法定代理人　郭明鑑　
代　理　人　黃怡玲　
相　對　人
即 債權 人　聯邦商業銀行股份有限公司


法定代理人　李憲章　
代　理　人　陳俊嘉　
相　對　人
即 債權 人　遠東國際商業銀行股份有限公司

法定代理人　周添財　


相　對　人
即 債權 人　永豐商業銀行股份有限公司

法定代理人　陳嘉賢　
代　理　人　呂亮毅　
相　對　人
即 債權 人　中國信託商業銀行股份有限公司


法定代理人　利明献　


相　對　人
即 債權 人　良京實業股份有限公司

法定代理人　平川秀一郎



上列當事人聲請消費者債務清理事件，本院裁定如下：
    主  文
債務人甲○○應予免責。
    理  由
一、按法院為終止或終結清算程序之裁定確定後，除別有規定外
    ，應以裁定免除債務人之債務。消費者債務清理條例（下稱
    消債條例）第132 條定有明文。又法院裁定開始清算程序後
    ，債務人有薪資、執行業務所得或其他固定收入，扣除自己
    及依法應受其扶養者所必要生活費用之數額後仍有餘額，而
    普通債權人之分配總額低於債務人聲請清算前二年間，可處
    分所得扣除自己及依法應受其扶養者所必要生活費用之數額
    者，法院應為不免責之裁定。但債務人證明經普通債權人全
    體同意者，不在此限。另債務人有下列各款情形之一者，法
    院應為不免責之裁定。但債務人證明經普通債權人全體同意
    者，不在此限：一、於七年內曾依破產法或本條例規定受免
    責。二、故意隱匿、毀損應屬清算財團之財產，或為其他不
    利於債權人之處分，致債權人受有損害。三、捏造債務或承
    認不真實之債務。四、聲請清算前二年內，因消費奢侈商品
    或服務、賭博或其他投機行為，所負債務之總額逾聲請清算
    時無擔保及無優先權債務之半數，而生開始清算之原因。五
    、於清算聲請前一年內，已有清算之原因，而隱瞞其事實，
    使他人與之為交易致生損害。六、明知已有清算原因之事實
    ，非基於本人之義務，而以特別利於債權人中之一人或數人
    為目的，提供擔保或消滅債務。七、隱匿、毀棄、偽造或變
    造帳簿或其他會計文件之全部或一部，致其財產之狀況不真
    確。八、故意於財產及收入狀況說明書為不實之記載，或有
    其他故意違反本條例所定義務之行為，致債權人受有損害，
    或重大延滯程序，復為同條例第133 、134 條所明定。另按
    法院裁定開始更生程序後，債務人免責前，法院裁定開始清
    算程序，其已進行之更生程序，適於清算程序者，作為清算
    程序之一部，其更生聲請視為清算聲請，消債條例第78條第
    1 項亦定有明文。
二、經查：
㈠、聲請人前於民國106 年9 月28日聲請更生，經本院以106 年
    度消債更字第113 號裁定自107 年5 月9 日上午10時起開始
    更生程序。嗣因債權人收入不穩定亦未提出保證人，經本院
    以109 年度消債清字第43號裁定自109 年9 月29日中午12時
    起開始清算程序。復聲請人清算財團之財產分配完結，各相
    對人共受償新臺幣（下同）1,544 元後，本院於110 年4 月
    28日以109 年度司執消債清字第44號裁定終結清算程序確定
    等情，業據本院調取上開卷宗核閱屬實。
㈡、關於聲請人於開始更生程序後迄今之收入部分，聲請人於批
    發市場賣香菇、豆腐，每月至多收入為20,620元，有民事陳
    報狀可參，又聲請人107 至109 年均無所得，無投保勞保資
    料，顯未受僱於任何公司或商號，經本院調取其之稅務電子
    閘門網路資料查詢表及勞保局電子閘門網路資料查詢表核閱
    無誤，堪信屬實。則聲請人自107 年5 月算至110 年11月，
    其所得共為886,660 元（計算式：20,620×【8 ＋12＋12＋
    11】＝886,660 ）。至聲請人之支出部分，則依消債條例第
    64條之2 第1 項規定，以107 至110 年衛生福利部公告每人
    每月最低生活費之1.2 倍即14,866元、14,866元、14,866元
    及15,946元之數額為計算基準。則聲請人必要支出共為651,
    118 元（計算式：14,866×【8 ＋12＋12】＋15,946×11＝
    651,118 ）。關於扶養費部分，聲請人育有2 名未成年子女
    ，現年分別為9 歲、7 歲，其等107 至110 年均無所得，名
    下無財產，復經本院調取其等稅務電子閘門網路資料查詢表
    核閱無誤，堪認其等有受聲請人扶養之必要。而上開扶養義
    務應由聲請人及其配偶共同負擔，又其等107 至108 年每月
    各領有低收補助2,695 元，亦有領取補助款存摺影本可考，
    應予扣除，是依消債條例第64條之2 第2 項規定，以上開每
    人每月最低生活費1.2 倍計算，聲請人應負擔之扶養費共為
    597,218 元（計算式：【14,866×2 －2,695 －2,695 】÷
    2 ×【8 ＋12】＋14,866×2 ÷2 ×12＋15,946×2 ÷2 ×
    11＝597,218 。基上，聲請人之固定收入扣除前開必要支出
    費後，已無剩餘，堪認本件無消債條例第133 條應不免責之
    事由。復查無聲請人有消債條例第134 條所定其他各款應不
    免責事由，揆諸前揭說明，聲請人既經終結清算程序之裁定
    確定後，依消債條例第132 條規定，應裁定免除其債務。
三、綜上所述，本件聲請人並無消債條例第133 條之適用，且查
    無消債條例第134 條各款所定應不免責之情事，依上說明，
    自應依首開規定裁定本件聲請人免責，爰裁定如主文。
中    華    民    國   110    年    12    月    6     日
                  民事庭  法  官  曾吉雄
上為正本係照原本作成。
如不服本裁定，應於裁定送達後10日內，以書狀向本院提出抗告
，並繳納抗告費新臺幣1千元。
中    華    民    國   110    年    12    月    6     日
                          書記官  潘豐益